【裁判字號】    98,交聲,3566
【裁判日期】    981130
【裁判案由】    交管條例聲異
【裁判全文】
臺灣板橋地方法院交通事件裁定        98年度交聲字第3566號
原處分機關  交通部公路總局臺北區監理所
異  議  人  甲○○
即受處分人
上列異議人即受處分人因違反道路交通管理處罰條例案件，對於
交通部公路總局臺北區監理所98年9 月4 日以北監自裁字第裁40
-T00000000號所為之裁決處分聲明異議，本院裁定如下：
    主    文
原處分關於罰鍰新台幣貳仟肆佰元部分撤銷。
上開撤銷部分，甲○○汽車駕駛人行車速度，超過規定之最高速
限未滿貳拾公里，處罰鍰新臺幣貳仟貳佰元。
其餘異議駁回。
    理    由
一、原處分意旨略以：異議人即受處分人甲○○於民國97年11月
    19日11時30分許，駕駛車牌號碼3472-NN 號租賃小客車行經
    省道台11線74.5K 處（樟原所前），因於速限60公里路段，
    以時速83公里之速度行駛，超速23公里（即超過規定之最高
    時速20公里以上40公里以下），經台東縣警察局成功分局樟
    原派出所執勤員警以測速槍測量，當場攔查掣單舉發後，受
    處分人並未到案陳述不服舉發或繳納罰鍰，嗣經交通部公路
    總局臺北區監理所（下稱原處分機關）查證認異議人前揭違
    規屬實，且已逾應到案日期，乃於98年9 月4 日依道路交通
    管理條例第40條及違反道路交通管理事件統一裁罰基準表等
    規定，裁決罰鍰新臺幣（下同）2,400 元，並依同法第63條
    第1 項第1 款（裁決書漏載第1 款，爰予補充）記違規點數
    1 點。
二、異議意旨略以：異議人於97年11月19日11時30分，駕駛車牌
    號碼3472-NN 號九人座營業車，載客經由省道臺11線74.5K
    處，該路段速限為60公里，因車速表每格間距20公里，實際
    大小約2 公分，超速3 公里實在看不出來，而且超速10公里
    不算超速；又員警因異議人請求輕罰，而出言：「再囉嗦就
    把你原本超速13公里改成超速23公里，讓你罰更多」，且因
    異議人又言：「既可以更改，為何不能放過我。」進而員警
    將罰單原來超速13公里達到73公里，改成超速23公里達到83
    公里，希望法官能還我公道，據此，聲明異議云云。
三、按行車速度，依速限標誌或標線之規定，無速限標誌或標線
    者，行車時速不得超過50公里，道路交通安全規則第93條第
    1 項第1 款定有明文；次按汽車駕駛人，行車速度，超過規
    定之最高時速，或低於規定之最低時速，除有第43條第1 項
    第2 款情形外，處1,200 元以上2,400 元以下罰鍰，並記違
    規點數1 點，道路交通管理處罰條例第40條、63條第1 項第
    1 款亦規定甚明；又汽車駕駛人行車速度，超過規定之最高
    時速未滿20公里，且逾越應到案期限60日以上，繳納罰鍰或
    逕行裁決處者，處2,200 元，違反道路交通管理事件統一裁
    罰基準表亦有明定；經查：
(一)、本件異議人於97年11月19日11時30分許，駕駛車牌號碼3472
    -NN 號租賃小客車行經省道台11線74.5K 處，經台東縣警察
    局成功分局樟原派出所執勤員警以測速槍測量，認有於速限
    60公里路段，以時速83公里，超速23公里為由，當場攔停後
    掣單舉發各情，有97年11月19日台東縣警察局東警交字第T0
    0000000 號舉發違反道路交通管理事件通知單移送聯影本1
    紙在卷可憑。
(二)、異議人雖執其遭舉發斯時之車速乃63公里，超速3 公里實在
    看不出來云云置辯，然細譯本件舉發通知單上之違規事實欄
    內乃記載「本路段限速為（60）公里，經雷達測速為（83）
    公里，超速（23）公里」等字樣，而前段文字記載中，關於
    （83）、（23）之數字筆劃勾勒，明顯可看出運筆頓挫並不
    自然，且於數字「8 」、「2 」之部分，似可看出原乃各為
    「7 」、「1 」之字樣，然復以筆畫將之各強行勾寫為「8
    」、「2 」之痕跡，惟並未見前揭數字「8 」之部分，似可
    看出原乃為「6 」之字樣，此有前揭舉發通知單在卷可憑，
    茲苟確有異議人所稱其遭舉發斯時車速乃63公里，員警摰單
    初始亦係以異議人車速為63公里超速3 公里為由而開單，則
    前開舉發單違規事實欄內之數字記載部分，應可見前揭數字
    「8 」之部分，容可看出原乃為「6 」之字樣，然該舉發通
    知單中，並未見前揭數字「8 」之部分，似可看出原乃為「
    6 」之字樣，則異議人前詞所辯，容與事證未合，自難憑採
    ，且異議人對其確有遭員警以超速行駛為由而攔停乙節，亦
    不否認，證人即本件舉發員警陳勝賢於本院審理中更明確證
    稱舉發斯時，確以雷速槍測得異議人所駕車輛有超速行駛等
    語在卷（見本院98年11月9 日筆錄），則異議人於前開時地
    ，確有超速行駛之情，首堪認定。
(三)、又異議人究以何時速超速行駛乙節，查證人即本件舉發員警
    陳勝賢於本院審理中證稱：當時異議人有超速，且有向我們
    求情，至於舉發單上關於違規事實欄內測速為（83）公里，
    超速（23）公里，該等「83」、「23」的字跡看起來似乎有
    更正，字跡不順的原因，我現在已經不清楚了等語在卷（見
    本院98年11月9 日筆錄），顯徵異議人遭攔停舉發斯時，確
    有出言向員警請求輕罰；佐以本件舉發通知單上之違規事實
    欄內雖係記載「本路段限速為（60）公里，經雷達測速為（
    83）公里，超速（25）公里」等字樣，然前段文字記載中，
    關於（83）、（23）之數字筆劃勾勒，明顯可看出運筆頓挫
    並不自然，且於數字「8 」、「2 」之部分，似可看出原乃
    各為「7 」、「1 」之字樣，然復以筆畫將之各強行勾寫為
    「8 」、「2 」之痕跡，業如前述；再斟酌本件舉發員警陳
    勝賢就其何以將前開舉發單內數字記載部分，與以更正之緣
    由，復未能明確證述，則據此各情以觀，異議人辯稱係因其
    請求輕罰，員警乃將原本超速13公里改成超速23公里等語，
    顯亦容非全然無據，是異議人遭舉發斯時，車速究否確係高
    達時速83公里，實容值斟酌，依「罪證有疑，利於被告」之
    證據法則，自應為有利於受處分人之認定，即本案應認定為
    異議人遭舉發斯時之車速乃為時速73公里，尚非時速83公里
    。
四、綜上所述，本件異議人所駕駛前開車輛，於上揭時、地，確
    有「限速60公里，經測速時速73里，超速13公里」，即有汽
    車駕駛人行車速度，超過規定之最高時速未滿20公里之違規
    事實，應堪認定；則原處分機關依道路交通管理處罰條例第
    63條第1 項第1 款規定，裁處異議人記違規點數1 點之部分
    ，核無違誤，當予維持，異議人此部分之異議並無理由，應
    予駁回；然異議人本案交通違規行為，應屬汽車駕駛人行車
    速度，超過規定之最高時速未滿20公里，然原處分機關遽以
    異議人係汽車駕駛人行車速度，超過規定之最高時速20公里
    以上未滿40公里而為裁處，即有未洽，是異議人此部份之異
    議為有理由，自應由本院對此部分處罰種類不同，而在客觀
    上可分之裁量予以一部撤銷，另併裁處如主文第2 項所示，
    以昭審慎。
據上論斷，應依道路交通管理處罰條例第87條第2 項，道路交通
案件處理辦法第19條、第20條前段，裁定如主文。
中    華    民    國    98    年    11    月    30    日
                  交通法庭  法  官  陳明偉
以上正本證明與原本無異
如不服本裁定應於送達後5日內向本院提出抗告狀
                            書記官  陳玉心
中    華    民    國    98    年    11    月    30    日


司法院資訊處製作；財團法人民間司法改革基金會備份。
